【裁判字號】    90,上易,1935
【裁判日期】    901122
【裁判案由】    詐欺
【裁判全文】
臺灣高等法院臺中分院刑事判決                    九十年度上易字第一九三五號
    上  訴  人
    即  自訴人  甲○○
    被      告  乙○○
右上訴人因被告詐欺案件，不服臺灣臺中地方法院九十年度自字第三四五號，中華民
國九十年八月六日第一審判決，提起上訴，本院判決如左：
      主  文
原判決撤銷。
乙○○意圖為自己不法之所有，以詐術使人將本人之物交付，處有期徒刑陸月，如易
科罰金，以佰元折算壹日。
      事  實
乙○○與甲○○係屬舊識，竟意圖為自己不法之所有，於民國八十三年八月間，在其
位於臺中市○○○街十五號四樓之一辦公室內，向甲○○偽稱其在中國大陸投資之生
意非常好，想再增資，希望甲○○能幫忙週轉現金新臺幣（下同）八十萬元云云，同
時提出其所有之土地及建築改良物所有權狀正本、影本、印鑑證明及印鑑，應允於三
日內交甲○○設定抵押權登記，使甲○○不疑有他，隨即同意如數借與，乙○○則簽
發其本人為發票人，臺中市第一信用合作社中正分社為付款人，帳號一０七六八七號
，票號依序為：ＤＡ0000000、ＤＡ0000000、ＤＡ0000000、
ＤＡ0000000號，發票日分別為八十三年十月十二日、同年月十三日、同年月
十七日及同年月二十二日，金額依序為三十萬元、二十萬元、十萬元及二十萬元之支
票四紙交甲○○收執，同時又向甲○○誆稱其土地權狀等另有用途，而要求將土地及
建築改良物所有權狀、印鑑證明及印鑑等物交其先行使用。詎乙○○於取得款項後，
並未依約於三日內辦理抵押權設定登記，而前開交付甲○○收執之支票，屆期提示亦
均遭以拒絕往來為由退票。嗣經甲○○多次催討，迄今仍未獲清償分文，甲○○始知
受騙。案經甲○○提起訴自訴。
      理  由
一、本件經本院多次傳喚被告乙○○均無故不到庭，依其於原審法院審理及向本院具
    狀意旨，固坦承於前揭時間向自訴人甲○○借用前開款項等情無訛，然矢口否認
    有何詐欺之犯行，辯稱：自訴人係因見其經營地下錢莊有利可圖，而將資金投資
    於其地下錢莊，賺取利息，且其因於八十三年九月一日另涉重利案件，經羈押在
    案，致所簽支票全數退票，且遭銀行拒絕往來，其非有意詐騙自訴人云云。惟查
    右揭犯罪事實，業據自訴人於原審及本院審理時指訴綦詳，並有支票及退票理由
    單影本各四紙、土地及建築改良物所有權狀影本各一紙附卷可稽。衡之常情，土
    地及建築改良物所有權狀，乃個人財產之證明文件，非有必要用途，應無輕易交
    付他人且留存影本之可能，且於借貸過程，出示該所有權狀又表示願設定抵押權
    擔保，通常更足以顯示個人之資力狀況，而取信於人，俾方便借得所需資金。本
    件被告既提出該所有權狀予自訴人，確足以使自訴人信賴其有意以該不動產擔保
    借款之清償，並使自訴人對其清償能力有較高之評價，則被告於借得所需款項後
    ，藉詞規避以前開不動產設定抵押權，取走所有權狀及相關印鑑證明、印鑑等物
    ，使自訴人賴以擔保清償之希望落空；又被告自借款日迄今已逾七年有餘，卻未
    嘗清償分文，甚至避不見面，自難認無基於不法所有意圖，而以詐術使自訴人陷
    於錯誤貸予款項之事實。被告雖辯稱其係於八十三年九月一日因涉重利案件，經
    羈押始導致支票退票，其借款時並非無力支付云云。然查被告於本件借款前之八
    十三年七月十九日已有支票退票後，又取回支票註銷之紀錄，於同年八月三十前
    更有多張支票退票之紀錄，此有臺中市票據交換所檢送之退票資料在原審卷可稽
    ，足見被告於向自訴人借款之時，經濟已陷於拮据，其以因受羈押遭致退票，無
    法清償自訴人之借款，辯稱自始無詐欺意圖，即嫌無據。被告另辯稱自訴人係因
    見其經營地下錢莊有利可圖而投資該錢莊，非惟業據自訴人否認在卷，且縱被告
    係將借自自訴人之款項投入自己經營之地下錢莊，亦係被告自己運用借款之方式
    ，其既未能舉證以實自訴人係明知而投資其地下錢莊之說，自亦不能因其確有經
    營地下錢莊，即據為本件有利之認定。綜上所述，被告前開辯解，無非事後卸責
    之詞，不足採信，本件罪證明確，被告犯行堪予認定。
二、核被告所為，係犯刑法第三百三十九條第一項之詐欺取財罪。原審法院未詳予審
    酌自訴人所提證據，遽以犯罪不能證明，而為被告無罪之判決，自有未當，應由
    本院將原判決撤銷改判。爰審酌被告因圖一己私利，以詐騙手法，誘使自訴人陷
    於錯誤，將辛苦積蓄貸與花用，迄今已逾七年有餘，仍分文未償，造成自訴人損
    害非輕，事後又飾詞卸責，態度非善等一切情狀，量處如文第二項所示之刑示懲
    。又按本件被告犯罪後，刑法第四十一條，業於九十年一月十日經總統公布修正
    施行，修正後同條第一項規定：「犯最重本刑為五年以下有期徒刑以下之刑之罪
    ，而受六個月以下有期徒刑或拘役之宣告，因身體、教育、職業、家庭之關係或
    其他正當事由，執行顯有困難者，得以一元以上三元以下折算一日，易科罰金。
    但確因不執行所宣告之刑，難收矯正之效，或難以維持法秩序者，不在此限。」
    比較修正前後之規定，以修正後之規定有利於被告，應適用修正後之規定，併諭
    知易科罰金之折算標準。
三、被告經合法傳喚，無正當理由不到庭，爰不待其陳述逕行為判決。
據上論斷，應依刑事訴訟法第三百六十九條第一項前段、第三百六十四條、第三百七
十一條、第三百四十條、第二百九十九條第一項前段，刑法第三百三十九條第一項、
第二條第一項前段、第四十一條第一項前段，罰金罰鍰提高標準條例第一條前段、第
二條，判決如主文。
中      華      民      國      九十     年      十一     月    二十二  日
                                    臺灣高等法院臺中分院刑事第六庭
                      審判長法  官  李  文  雄
                                                法  官  陳  嘉  雄
                                                法  官  邱  顯  祥
右正本證明與原本無異。
不得上訴。
                                                書記官  陳  桂  芬
中      華      民      國      九十     年      十一     月    二十二  日
                                                                        Ｉ


司法院資訊處製作；財團法人民間司法改革基金會備份。
